最高法院刑事判決                              八十六年度台上字第五七二○號
    上  訴  人  甲○○○
右上訴人因偽造文書案件，不服台灣高等法院高雄分院中華民國八十六年七月十五日
第二審判決（八十六年度上訴字第一○六九號，起訴案號：台灣高雄地方法院檢察署
八十五年度偵字第一九二四一號），提起上訴，本院判決如左：
    主  文
上訴駁回。
    理  由
按刑事訴訟法第三百七十七條規定，上訴於第三審法院，非以判決違背法令為理由，
不得為之。是提起第三審上訴，應以原判決違背法令為理由，係屬法定要件。如果上
訴理由狀並未依據卷內訴訟資料，具體指摘原判決不適用何種法則或如何適用不當，
或所指摘原判決違法情事，顯與法律規定得為第三審上訴理由之違法情形，不相適合
時，均應認其上訴為違背法律上之程式，予以駁回。本件上訴人甲○○○上訴意旨略
稱：上訴人於林瑞基死亡後以林瑞基之名義，領取林瑞基生前在高雄市第二信用合作
社儲蓄部（下稱二信儲蓄部）之三筆定期存款，並不足生損害於國稅局對遺產稅之課
徵，原判決認足生損害，有判決不適用法則之違背法令；且上訴人於林瑞基臥病時，
一直在身旁照料，所有花費亦係上訴人自其積蓄及領取林瑞基之存款以支應，而林瑞
基之子，均遠在國外，奔喪之日尚不可期，為辦理林瑞基之喪葬，不得不動用銀行存
款，上訴人自信領出其銀行存款有正當理由，且應為法律所許可，依法應得免除其刑
，原判決未適用刑法第十六條之規定，實有違誤云云。惟查：原判決認定上訴人於林
瑞基死亡後，基於概括之犯意，持林瑞基之印章，至二信儲蓄部交給不知情之承辦員
，蓋在存單存款領息憑條，領取林瑞基之三筆存款，已明業據上訴人供認使用林瑞
基印章，領取林瑞基之存款不諱，核與告訴人即林瑞基之子林玉虎指訴之情節相符，
且有定期存款單影本、存單存款領息憑條各三紙（均影本）、存摺影本、戶籍登記簿
謄本附卷可稽。按人之權利能力，始於出生，終於死亡，林瑞基於民國八十五年一月
十六日死亡，其權利能力即歸於消滅，自不能再以其名義為法律行為，林瑞基遺留之
存款為林瑞基之遺產，上訴人竟以林瑞基之名義領用，自足生損害於公眾及他人，為
其所憑之證據及認定之理由。並對於上訴人所辯：未有偽造私文書及行使之犯意，因
林瑞基死亡後，林瑞基前妻之子均遠在加拿大，故以林瑞基之名義解約領款支用云云
，為無足採，予以指駁。此項論斷並無不合（按原判決理由內記載「又偽造印文為偽
造私文書之部分行為」內之偽造印文係用印章之誤繕，但對於原判決結果，並無影
響）。上訴意旨就原判決己經詳為說明、論斷之事項，仍主張伊不知法律之規定，依
刑法第十六條應該可以免除其刑，任意指摘原判決違法，而未依卷內資料具體表明究
有如何違背法令，自難認係適法之第三審上訴理由。其上訴違背法律上之程式，應予
駁回。
據上論結，應依刑事訴訟法第三百九十五條前段，判決如主文。
中      華      民      國    八十六    年     九       月     二十六   日
                              最高法院刑事第二庭
                                  審判長法官  施  文  仁
                                        法官  陳  炳  煌
                                        法官  張  淳  淙
                                        法官  洪  文  章
                                        法官  林  錦  芳
      右正本證明與原本無異
                                              書  記  官
中      華      民      國    八十六    年     十       月     一       日
